【裁判字號】    89,上易,1678
【裁判日期】    891121
【裁判案由】    詐欺
【裁判全文】
臺灣高等法院高雄分院刑事判決                  八十九年度上易字第一六七八號
    上訴人  台灣屏東地方法院檢察署檢察官
    被  告  甲○○
右上訴人因被告詐欺案件，不服臺灣屏東地方法院八十八年度易字第一二四二號中華
民國八十九年七月二十日第一審判決（起訴案號：臺灣屏東地方法院檢察署八十八年
度偵字第二○九六號），提起上訴，本院判決如左：
      主  文
上訴駁回。
      理  由
一、公訴意旨略以：被告甲○○無意清償債務，仍基於意圖為自已不法所有之概括犯
    意，連續於民國（下同）八十七年一月二日、六日、七日、十三日、十四日、二
    十日、二十一日、二十四日共計八次，向設於屏東縣竹田鄉○○村○○路二之一
    號之久正工程有限公司（以下簡稱久正公司，代表人為傅國榮）詐購預拌混凝土
    ，傅國榮不知甲○○無意清償，陷於錯誤，均依其訂購數量出售予甲○○，並依
    甲○○指示送至工地，共計價款為新台幣（下同）三十四萬六千八百元，傅國榮
    於八十七年二月間向甲○○請款時，甲○○即交付發票人為郭秀足，發票日為八
    十七年四月二十五日，金額為三十四萬六千八百元之支票，詎屆期支票遭退票，
    屢次向甲○○催討，均未償還，傅國榮始知受騙。因認甲○○涉有刑法第三百三
    十九條第一項之詐欺取財罪之罪嫌。
二、本件公訴人認被告涉有右揭犯嫌，無非係以告訴人之指訴及被告向告訴人購買混
    凝土迄提起公訴時止均分文未償，被告先稱未領到工程款，後又改稱工程虧本，
    足見被告無意清償購買混凝土之款項等語，為其主要論據。
三、按犯罪事實應依證據認定之，無證據不得推定其犯罪事實。又不能證明被告犯罪
    者，應諭知無罪之判決。刑事訴訟法第一百五十四條、第三百零一條第一項分別
    定有明文。又按刑法第三百三十九條第一項詐欺罪之成立，以意圖為自己或第三
    人不法之所有，以詐術使人陷於錯誤，而將本人或第三人之物交付為要件。惟所
    謂以詐術使人交付，必須被詐欺人因其詐術而陷於錯誤，若其所用之方法，不能
    認為詐術，亦不致使人陷於錯誤，即不構成該罪（最高法院四十六年台上字第二
    六○號判例參照）。
四、訊據被告固不否認有右開向告訴人傅國榮訂購預拌混凝土之事實，惟堅決否認有
    何詐欺取財之犯行，辯稱：伊係資金一時有困難，所以才無法清償等語。經查，
    被告曾於右開日期向告訴人訂購預拌混凝土，歷時二年餘仍未清償貨款一節，固
    據告訴人指訴明確。然被告係以本名向告訴人公司訂貨，且公司一經顧客電話訂
    購混凝土即將貨物送出，並不查證對方經濟狀況，及告訴人於出料之第一天即已
    知被告承包鄉公所之工程等情，亦經告訴人陳述甚詳（見原審八十八年十月二十
    七日及八十九年三月二十九日訊問筆錄），因此，足認被告與告訴人間所為僅係
    民法上之買賣行為，難謂被告有何施用詐術，自不能認告訴人之混凝土係因被告
    施詐而陷於錯誤所交付。縱然本案被告事後未能依約清償混凝土之貨款，然亦僅
    係基於買賣契約之債務不履行，不能據此即推論前開被告訂購混凝土之行為係施
    用詐術；至於被告對於不能給付貨款之原因，前後供述雖不一，但此為事後被告
    於無力償債時，為取得告訴人諒解之說詞，縱有不實，亦與被告訂貨之初是否蓄
    意詐欺，不能相提並論。參以被告所訂購混凝土確均係送至被告工地用以施工，
    且事後並未逃匿，於原審向告訴人清償部分款項，並約定分期給付之方式而達成
    和解，有和解書影本一紙附卷可稽等情，且據告訴人於本院審理時陳稱被告至目
    前為止，均依和解約定條件履行，益見被告並無不法所有之意圖；此外，本院復
    查無其他證據證明被告確有公訴人所指之詐欺犯行，自屬不能證明被告犯罪。
五、原審以不能證明被告有詐欺之犯行，而為無罪之諭知，核無不合，檢察官上訴意
    旨仍認被告犯罪而指摘原判決不當，為無理由，應予駁回。
據上論結，應依刑事訴訟法第三百六十八條，判決如主文。
本案經檢察官郭振昌到庭執行職務。
中      華      民      國    八十九    年    十一    月    二十一      日
                              臺灣高等法院高雄分院刑事第二庭
                                  審判長法官  曾永宗
                                        法官  李春昌
                                        法官  邱永貴
右正本證明與原本無異。
不得上訴。
                                      書記官  周能智
中    華    民    國     八十九     年      十一      月    二十三      日
                                                                        Ｆ


司法院資訊處製作；財團法人民間司法改革基金會備份。
